行　政　法　院　判　決　　　　　　　　　　　　　八十七年度判字第一九一九號
　　原　　　告　開元貿易有限公司
　　代　表　人　甲○○
　　被　　　告　臺北市稅捐稽徵處
右當事人間因營業稅事件，原告不服財政部中華民國八十七年三月七日台財訴第00
0000000號再訴願決定，提起行政訴訟。本院判決如左︰
　　主  文
原告之訴駁回。
　　事  實
緣原告係兼營銷售免稅貨物之營業人，於民國八十五年三月至四月間漏報進口貨物金
額計新台幣（以下同）二、九四四、三四二元，案經被告所屬信義分處查獲後，依法
審理核定應補徵營業稅一四一、三二八元（原告已於八十五年十一月二十六日補繳）
，並按所漏稅額處三倍罰鍰計四二三、九○○元（計至百元為止）。原告不服，申請
復查，未獲變更，續提起訴願，經台北市政府訴願決定改按所漏稅額處一倍罰鍰，復
提起再訴願遭決定駁回，遂提起行政訴訟。茲摘兩造訴辯意旨如次：
原告起訴意旨略謂︰一、八十四年三月一日財政部核定之「農林漁牧產品和飼料免徵
營業稅」案時，並無區分「國外進口」或「本國土產」，當時報章雜誌等，亦均強調
聲稱「凡是從事農林漁牧生產者，中間承銷業者，自三月一日起，一律免徵營業稅」
。二、再者被告對於營業人，迄無輔導，高雄市稅捐處大力輔導，查獲亦免罰。原告
申報營業稅時均無人指正，被告難辭「不負責」之過。三、高雄市稅捐處曾於八十四
年八月九日函稱「．．．此項新措施實施之初，雖有廣為宣傳，惟多數業者於申報時
，仍疏於此項規定而未申報．．．，基於愛心辦稅的精神，及輔導重於處罰的原則，
訂三月至八月為免罰期間，惟仍應加強輔導。」據稱，被告亦曾去函向高雄市稅捐處
請教此事，並獲回音，但被告一直均未能以「愛心辦稅」，並加輔導，反採處罰重於
輔導。同是稽徵機關，對於納稅人竟有天壤之別。四、援上所述，原告並非故意的，
因係「非故意的」，依大法官解釋，應該只有補稅，免除罰鍰。五、日前立法院財委
會審查通過，擬對進口肥料農藥及牧草免徵百分之五營業稅。以前明文解釋阻止被告
擴大之解釋。綜上所述，特提出訴訟，盼行政法院評事們明察、明鑒，並將原處分，
訴願、再訴願決定之罰鍰判決撤銷，以保障權益等語。
被告答辯意旨略謂︰一、卷查本件原告係兼營營業稅法第八條第一項免稅貨物之營業
人，於八十五年三至四月間進口非屬營業稅法第九條規定免徵營業稅之進口貨物，自
應依同法第四十一條第二項但書及兼營營業人營業稅額計算辦法第五條規定計算應納
之營業稅額，併同當期營業稅額申報繳納，而原告申報繳納當期營業稅額時，卻短漏
報上開進口貨物致漏報繳營業稅，此有財政部財稅資料中心八十五年八月十五日列印
產出之營業人進銷項憑證申報異常查核清冊、營業人申報進口不符資料明細表、原告
八十五年三至四月銷售額與稅額申報書及被告信義分處八十五年九月九日北市稽信義
（甲）字第一○二四○三號函請原告提供相關資料備查之調查函等影本各乙份附案可
稽，且為原告所不否認，亦為訴願及再訴願決定所確認，是以被告發單補徵營業稅一
四一、三二八元，並無違誤。二、至原處分按所漏稅額處三倍罰鍰部分，原告主張被
告未予輔導告知進口生鮮農牧產品不得免稅，且其非故意，應只有補稅免除處罰乙節
，查財政部自八十四年三月一日起公告七十四類農林漁牧產品免徵營業稅，是原告身
分即已變更為兼營營業人，其未依首揭兼營營業人營業稅額計算辦法規定計算應納之
營業稅額，難謂無過失，是自無大法官會議釋字第二七五號解釋「無過失免責」之適
用甚明，又台北市政府訴願決定經審酌原告之違章情節後，將原按所漏稅額處三倍罰
鍰之處分撤銷，已從輕改按所漏稅額處一倍罰鍰，嗣經財政部再訴願決定予以維持，
亦無不當。綜上論結，原告之訴應認為無理由，請駁回原告之訴等語。
　　理  由
壹、關於補徵營業稅部分：
按營業稅法第八條第一項第十九款規定：「左列貨物或勞務免徵營業稅：一、．．．
十九、飼料及未經加工之生鮮農、林、漁、牧產物、副產物。」同法第九條規定：「
進口左列貨物免徵營業稅：一、第七條第一項第六款及第八條第一項第三十款之貨物
。二、關稅法第二十六條規定之貨物．．．三、本國之古物。」同法第十九條第三項
規定：「營業人因兼營第八條第一項免稅貨物或勞務，或因本法其他規定而有部分不
得扣抵情形者，其進項稅額不得扣抵銷項稅額之比例與計算辦法，由財政部定之。」
同法第四十一條第二項規定：「依第四章第一節規定，計算稅額之營業人，進口供營
業用之貨物，除乘人小汽車外，於進口時免徵營業稅。但兼營第八條第一項免稅貨物
或勞務者，其進口貨物，應徵營業稅之比例及報繳辦法，由財政部定之。」。查本件
原告係兼營營業稅法第八條第一項免稅貨物之營業人，於八十五年三至四月間漏報非
屬營業稅法第九條規定免徵營業稅之進口貨物金額計二、九四四、三四二元，案經被
告查獲，並有財政部財稅資料中心八十五年八月十五日列印產出之營業人進銷項憑證
申報異常查核清冊、營業人申報進口不符資料明細表、原告八十五年三至四月銷售額
與稅額申報書及被告所屬信義分處八十五年九月九日函請原告提供相關資料備查之調
查函等影本各乙份附案佐證，被告遂予補徵營業稅一四一、三二八元。原告不服，主
張(一)請能像高雄市稅捐稽徵處一樣，訂有輔導免罰期間，能予免罰。(二)請能像國內購
買飼料一樣，享有免徵營業稅之待遇，俾能向國外進口物美價廉之飼料。(三)稅捐稽徵
法第四十八條之三業已公布，請能「從新從輕愛心辦稅精神」依比例原則作象徵性之
處罰云云。申經被告復查決定，以原告既屬兼營免稅貨物之營業人，依海關進口稅則
，原告進口非屬營業稅法第九條規定免徵營業稅之進口貨物，自應依同法第四十一條
第二項但書及兼營營業人營業稅額計算辦法第五條規定計算應納之營業稅額，併同當
期營業稅額申報繳納為由，乃未准變更。揆諸首揭規定，並無違誤。原告不服，循序
提起行政訴訟，主張八十四年三月一日財政部核定之「農林漁牧產品和飼料免徵營業
稅」案時，並無區分「國外進口」或「本國土產」，當時報章雜誌，亦均強調聲稱「
凡是從事農林漁牧生產者，中間承銷業者，自三月一日起，一律免徵營業稅」云云，
核與首揭營業稅法第九條之規定不合，自無可採。一再訴願決定遞予維持，均無不合
。原告此部分之訴，為無理由，應予駁回。
貳、關於依營業稅法科處罰鍰部分：
按營業稅法第五十一條第七款規定：「納稅義務人，有左列情形之一者，除追繳稅款
外，按所漏稅額處一倍至十倍罰鍰，並得停止其營業：一、．．．七、其他有漏稅事
實者。」次按兼營營業人營業稅額計算辦法第二條規定：「兼營營業人應依本法第四
章第一節規定計算營業稅額部分，適用本辦法之規定。前項稱兼營營業人，指依本法
第四章第一節規定計算稅額，兼營應稅及免稅貨物或勞務者，或兼依本法第四章第一
節及第二節規定計算稅額者。」同辦法第三條規定：「本辦法所稱當期或當年度進項
稅額不得扣抵銷項稅額之比例（以下簡稱不得扣抵比例），係指各該期間免稅銷售淨
額及依第四章第二節規定計算稅額部分之銷售淨額，占全部銷售淨額之比例。但土地
及各級政府發行之債務及依法應課徵證券交易稅之證券銷售額不列入計算。．．．」
同辦法第五條規定：「兼營營業人進口供營業用之貨物，除乘人小汽車外，應依左列
公式計算其應納營業稅額，併同當期營業稅額申報繳納。應納稅額＝（關稅完稅價格
＋進口稅捐＋商港建設費＋貨物稅）×徵收率×當期不得扣抵比例。」本件原告於八
十五年三月至四月間漏報進口貨物金額計二、九四四、三四二元，案經被告查獲，除
補徵營業稅一四一、三二八元外，並按所漏稅額處三倍罰鍰四二三、九○○元（計至
百元為止），違章事證明確。原告不服，復查時主張應訂有輔導免罰期間及依稅捐稽
徵法第四十八條之三規定，採從新從輕原則象徵性的處罰云云，申經被告復查決定以
原告短漏報進口貨物致漏報營業稅，揆諸首揭規定，自應處罰，又原處分已參照財政
部修正之「稅務違章案件裁罰金額或倍數參考表」有關營業稅法第五十一條第七款之
規定科罰等由，乃未准變更。原告不服，提起訴願，主張被告未予輔導告知進口生鮮
農牧產品不得免稅，原告實不諳法令云云，案經台北市政府訴願決定以財政部自八十
四年三月一日起公告七十四類農林漁牧產品免徵營業稅，致原告身分變更為兼營營業
人，方始應適用首揭兼營營業人營業稅額計算辦法規定計算應納之營業稅額；且因被
告未為任何輔導，致原告誤以為七十四類免徵營業稅之農林漁牧產品並不限於國內，
包括自國外進口之上開產品，亦屬免徵營業稅範圍，是以難完全歸責於原告為由，乃
將按所漏稅額處三倍罰鍰計四二三、九○○元之處分撤銷，改按所漏稅額處一倍罰鍰
。原告復提起再訴願，遭決定駁回，遂提起行政訴訟，而主張被告對於營業人，迄無
輔導，高雄市稅捐稽徵處大力輔導，查獲亦免罰，被告未能以「愛心辦稅」，並加輔
導，反採處罰重於輔導。原告並非故意，因係非故意，依大法官會議解釋，應該只有
補稅，免除罰鍰云云。惟查依司法院釋字第二七五號解釋意旨：人民違反法律上之義
務而應受行政罰之行為，法律上無特別規定時，雖不以出於故意為必要，仍須以過失
為其責任條件。但應受行政罰之行為，僅須違反禁止規定或作為義務，而不以發生損
害或危險為其要件者，推定為有過失，於行為人不能舉證證明自己無過失時，即應受
處罰。本件原告如前述漏報進口貨物金額之違規行為，縱非故意，仍應推定為有過失
，其既不能舉證證明其自己無過失，被告依法予以科罰，並無不合。至被告未予輔導
，而予重罰一節，業經台北市政府訴願決定酌情將原處分按所漏稅額處三倍罰鍰計四
二三、九○○元部分撤銷，從輕改按所漏稅額處一倍罰鍰，以資補救。原告前述主張
，顯不足採信。綜上所述，原處分關於科處漏稅罰部分，既經訴願決定撤銷，改按所
漏稅額處一倍罰鍰，再訴願決定予以維持，於法並無違誤。原告起訴意旨，難謂有理
由，應予駁回。
據上論結，本件原告之訴為無理由，爰依行政訴訟法第二十六條後段，判決如主文。
中    華    民    國     八十七      年      九      月     二十四      日
                    行 政 法 院 第 二 庭
                                審 判 長 評  事      徐  樹  海
                                         評  事      高  秀  真
                                         評  事      黃  璽  君
                                         評  事      沈  水  元
                                         評  事      黃  合  文
右  正  本  證  明  與  原  本  無  異
                                         法院書記官  陳  佩  玲
中    華    民    國     八十七      年      九      月     二十四      日
